臺灣新北地方法院刑事判決
111年度審易字第1128號
公  訴  人  臺灣新北地方檢察署檢察官
被      告  蔡富宸



上列被告因背信等案件，經檢察官提起公訴（111年度偵字第845
3號），被告於本院準備程序中就被訴事實為有罪之陳述，經本
院合議庭裁定由受命法官獨任進行簡式審判程序，判決如下：
    主  文
蔡富宸犯如附表編號1至8所示之罪，各處如附表編號1至8所示之
刑及沒收（含追徵）。應執行有期徒刑壹年陸月，如易科罰金，
以新臺幣壹仟元折算壹日。
    事  實
一、蔡富宸（原名蔡欣峰）之女友楊婕緹（原名楊宜臻，所涉背
    信等罪嫌，業經臺灣高等法院110年度上易字第1047號判決
    確定）前自民國107年10月16日起，受僱於葉美惠，在葉美
    惠擔任實際經營及管理者、址設新北市○○區○○路00巷0號1樓
    之「一路發運動彩券行」（下稱一路發彩券行）擔任店員，
    負責操作投注機，依照客人指定內容輸入所投注之彩券種類
    、金額，並向客人收取投注金額後交付彩券等工作，係為葉
    美惠處理事務之人。蔡富宸與楊婕緹竟共同基於意圖為自己
    不法利益之背信犯意聯絡或共同基於意圖為自己不法所有之
    詐欺取財犯意聯絡，分別為下列行為:
　㈠蔡富宸利用楊婕緹於107年11月8日7時至16時間單獨一人上班
    之機會，推由楊婕緹於同日7時24分許至11時25分許間，私
    自操作店內之投注機投注台灣運動彩券股份有限公司（下稱
    台彩公司）所發行之運動彩券，投注金額共計新臺幣（下同
    ）40萬元（投注8次，每次5萬元），僅於帳目上記載「宜臻
    欠款誤下100,000」，並假裝其餘30萬元為客人所投注，未
    給付任何投注金，即在店內直接兌獎，結果中獎35萬5千元
    ，經自行計算折扣（一路發彩券行於客人購買一定數量之彩
    券時，會給予折扣，折扣方式為一次購買彩券5千元，可折
    扣1百元，一次購買彩券1萬元，則可折扣3百元，以下各次
    折扣方式均相同）及抵銷部分投注金29萬1千元（即30萬元-
    折扣9千元）後，以支付客人彩金為由，拿取店內現金6萬4
    千元（即35萬5千元-29萬1千元），嗣並將該筆現金全數交
    予蔡富宸，蔡富宸即以此方式與楊婕緹共同違背其任務，致
    生損害於葉美惠之財產共計10萬9千元（計算式為：40萬元+
    6萬4千元-35萬5千元=10萬9千元）。
  ㈡蔡富宸利用楊婕緹於107年11月9日7時至16時間單獨一人上班
    之機會，推由楊婕緹於同日11時17分許，私自操作店內之投
    注機投注台彩公司所發行之運動彩券，投注金額共計20萬元
    （投注4次，每次5萬元），未給付任何投注金，即在店內直
    接兌獎，結果中獎17萬5千元，經自行計算折扣（即20萬元-
    折扣6千元）及與中獎彩金抵銷後，於帳目上記載「宜臻（
    佑哥）欠款19,000」，假稱上開投注為客人「佑哥」所投注
    而積欠，蔡富宸即以此方式與楊婕緹共同違背其任務，致生
    損害於葉美惠之財產共計2萬5千元（計算式為：20萬元-17
    萬5千元=2萬5千元）。
　㈢蔡富宸指示楊婕緹於107年11月10日下班後之19時19分許，向
    不知情之晚班店員林清浪佯稱有客人「佑哥」欲下注2萬5千
    元之彩券云云，致林清浪陷於錯誤，因而列印價值共計2萬5
    千元之彩券交予楊婕緹，蔡富宸與楊婕緹即以此方式共同詐
    得價值2萬5千元之彩券，楊婕緹未給付任何投注金，並在店
    內直接兌獎，結果中獎1萬9千5百元，經計算折扣（即2萬5
    千元-折扣7百元）及與上開彩金抵銷後，林清浪於帳目上記
    載「宜臻欠款4,800」。
　㈣蔡富宸利用楊婕緹於107年11月13日7時至16時間單獨一人上
    班之機會，推由楊婕緹於同日11時18分許，私自操作店內之
    投注機投注台彩公司所發行之運動彩券，投注金額為20萬元
    （投注4次，每次5萬元），未給付任何投注金，即在店內直
    接兌獎，結果中獎17萬5千元，經自行計算折扣（即20萬元-
    折扣6千元）及與上開彩金抵銷後，於帳目上記載「宜臻（
    佑哥）欠款19,000」，假稱上開投注為客人「佑哥」所投注
    而積欠，蔡富宸即以此方式與楊婕緹共同違背其任務，致生
    損害於葉美惠之財產共計2萬5千元（計算式為：20萬元-17
    萬5千元=2萬5千元）。
　㈤蔡富宸指示楊婕緹於107年11月13日下班後之17時20分許，向
    不知情之晚班店員林清浪佯稱有客人「佑哥」欲下注5萬元
    之彩券云云，致林清浪陷於錯誤，因而列印價值共計5萬元
    之彩券予楊婕緹，蔡富宸與楊婕緹即以此方式共同詐得價值
    5萬元之彩券，楊婕緹未給付任何投注金，並在店內直接兌
    獎，然未中獎，經計算折扣（即5萬元-折扣1千5百元）後，
    林清浪於帳目上記載「宜臻（佑哥）欠款48,500元」。
　㈥蔡富宸利用楊婕緹於107年11月14日7時至16時間單獨一人上
    班之機會，推由楊婕緹於同日9時31分許，私自操作店內之
    投注機投注台彩公司所發行之運動彩券，投注金額為20萬元
    （投注4次，每次5萬元），未給付任何投注金，即在店內直
    接兌獎，然未中獎，經自行計算折扣（即20萬元-折扣6千元
    ）後，於帳目上記載「宜臻（佑哥）欠款194,000」，假稱
    上開投注為客人「佑哥」所投注而積欠，蔡富宸即以此方式
    與楊婕緹共同違背其任務，致生損害於葉美惠之財產共計20
    萬元。
　㈦蔡富宸指示楊婕緹於107年11月14日下班後之17時29分許，向
    不知情之晚班店員林清浪佯稱有客人「佑哥」欲下注40萬元
    之彩券云云，致林清浪陷於錯誤，因而列印價值共計40萬元
    之彩券交予楊婕緹，蔡富宸與楊婕緹即以此方式共同詐得價
    值40萬元之彩券，楊婕緹未給付任何投注金，並在店內直接
    兌獎，結果中獎38萬元，經計算折扣（即40萬元-折扣1萬2
    千元）及與上開彩金抵銷後，林清浪於帳目上記載「宜臻（
    佑哥）欠款8,000」。
　㈧蔡富宸利用楊婕緹於107年12月16日7時至24時間單獨一人上
    班之機會，推由楊婕緹於同日7時25分許至10時4分許間，私
    自操作店內之投注機投注台彩公司所發行之運動彩券，投注
    金額為60萬元（投注12次，每次5萬元），僅於帳目上記載
    「小臻（下錯）欠款100,000」，並假裝其餘50萬元為客人
    所投注，未給付任何投注金，即在店內直接兌獎，結果中獎
    61萬2千元，經自行計算折扣及抵銷部分投注金48萬5千元（
    即50萬元-折扣1萬5千元）後，以支付客人彩金為由，拿取
    店內現金12萬7千元，嗣並將該筆現金全數交予蔡富宸，蔡
    富宸即以此方式與楊婕緹共同違背其任務，致生損害於葉美
    惠之財產共計11萬5千元（計算式為：60萬元+12萬7千元-61
    萬2千元=11萬5千元）。嗣楊婕緹於107年12月22日下班後即
    無預警離職，經一路發彩券行晚班店員檢視帳目發覺有異而
    通知葉美惠，葉美惠於清查帳目後始悉上情而報警處理。　
二、案經葉美惠訴由新北市政府警察局新莊分局報告臺灣新北地
    方檢察署檢察官偵查起訴。
    理  由
壹、程序方面：
    本件被告蔡富宸所犯係死刑、無期徒刑、最輕本刑為3年以
    上有期徒刑以外之罪，其於準備程序中就被訴事實為有罪之
    陳述，經法官告知簡式審判程序之旨，並聽取公訴人及被告
    之意見後，依刑事訴訟法第273條之1第1項規定，由本院合
    議庭裁定由受命法官獨任進行簡式審判程序，且依刑事訴訟
    法第273條之2及第159條第2項規定，不適用傳聞法則有關限
    制證據能力之相關規定，合先敘明。
貳、實體方面：
一、上揭犯罪事實，業據被告蔡富宸於本院準備程序及審理時均
    坦承不諱，核與證人即共犯楊婕緹於警詢、偵查、臺灣高等
    法院110年度上易字第1047號案件準備程序及審理時之供述
    、證人即告訴人葉美惠於警詢、偵查及本院109年度易字第5
    91號案件審理時之證述相符，並有日報表、台灣運彩投注單
    、監視器錄影畫面截圖照片、損失明細表、葉美惠與楊婕緹
    間之通訊軟體LINE對話紀錄截圖、107年11月8日帳目、107
    年11月9日帳目、107年11月10日帳目、107年11月13日帳目
    、107年11月14日帳目、彩券兌獎時間及金額表、銷售時間
    及金額表、107年12月16日帳目、臺灣新北地方檢察署勘驗
    筆錄在卷可稽（見108年度偵字第13440號偵查卷第21至27、
    31、43至49、91至95、133、137至145、149、155、165、18
    7至203頁、本院109年度審易字第1249號卷第79頁、本院109
    年度易字第591號卷第123至147、167至179頁），足認被告
    之自白與事實相符，應可採為認定事實之依據。至起訴書犯
    罪事實一㈢固記載楊婕緹將中獎之現金全數交給被告云云，
    然該次係楊婕緹向不知情之晚班店員林清浪佯稱有客人欲下
    注2萬5千元，致林清浪陷於錯誤而交付彩券，經兌獎後，中
    獎金額共計1萬9千5百元，經抵銷投注金後，尚欠款4,800元
    一節，業經本院認定如上，是本件之中獎金額尚不足抵扣投
    注金額，晚班店員林清浪自無再交付中獎現金予楊婕緹之理
    ，是起訴書此部分之記載顯係誤載，附予敘明。本案事證明
    確，被告犯行，均堪認定，應依法論科。
二、論罪科刑:
　㈠核被告就犯罪事實一㈠、㈡、㈣、㈥、㈧所為，均係犯刑法第342
    條第1項之背信罪（共5罪）；就犯罪事實一㈢、㈤、㈦所為，
    則均係犯刑法第339條第1項之詐欺取財罪（共3罪）。
  ㈡又被告雖未受僱於葉美惠，並非為葉美惠處理事務之人，不
    具背信罪所要求之特定身分關係，惟其與身為葉美惠員工之
    楊婕緹間，就上開5次背信犯行均有犯意聯絡及行為分擔，
    依刑法第28條、第31條第1項之規定，被告與楊婕緹就上開5
    次背信犯行皆為共同正犯；另被告與楊婕緹就上開3次詐欺
    取財犯行間亦均有犯意聯絡及行為分擔，亦為共同正犯。
　㈢被告所犯上開背信罪（5罪）、詐欺取財罪（3罪）間，犯意
    各別，行為互殊，應予分論併罰。
  ㈣爰審酌被告利用女友楊婕緹受僱於葉美惠，在一路發彩券行
    擔任店員職務之便，與楊婕緹共同貪圖私利，由楊婕緹於上
    班時違背任務乘機私自投注，從中牟利、中飽私囊，復推由
    楊婕緹向同事林清浪施用詐術而詐得彩券，致告訴人受損非
    小，惡性非輕，且迄未賠償告訴人所受損失，惟念其犯後終
    能坦承犯行，並衡酌其前於106年間有因傷害案件經法院論
    罪科刑及執行完畢紀錄，有臺灣高等法院被告前案紀錄表1
    份可參，兼衡其犯罪之動機、目的、手段、分工情形、所得
    利益，及其自陳國中畢業之智識程度、入監前無業、需撫養
    祖母之生活狀況等一切情狀，分別量處如附表編號1至8所示
    之刑，並均諭知如易科罰金之折算標準，及定其應執行之刑
    並諭知如易科罰金之折算標準，以資懲儆。
三、沒收:
　㈠按犯罪所得，屬於犯罪行為人者，沒收之；前2項之沒收，於
    全部或一部不能沒收或不宜執行沒收時，追徵其價額，刑法
    第38條之1第1項前段、第3項分別定有明文。又二人以上共
    同犯罪，關於犯罪所得之沒收或追徵，倘個別成員並無犯罪
    所得，且與其他成員對於所得亦無事實上之共同處分權時，
    同無「利得」可資剝奪，一概採取絕對連帶沒收或追徵，對
    未受利得之共同正犯顯失公平。所謂各人「所分得」，係指
    各人「對犯罪所得有事實上之處分權限」，法院應視具體個
    案之實際情形，依自由證明程序釋明合理之依據以認定之。
    　
　㈡查，就犯罪事實一㈠部分，被告於犯罪所得中分得現金6萬4千
    元；就犯罪事實一㈧部分，被告取得現金12萬7千元，其中11
    萬5千元屬此部分犯罪所得，均未據扣案，亦未實際合法發
    還告訴人，爰依刑法第38條之1第1項前段、第3項之規定，
    分別於被告所犯各該次犯行項下宣告沒收，於全部或一部不
    能沒收或不宜執行沒收時，追徵其價額。
　㈢另就犯罪事實一㈡、㈢、㈣、㈤、㈥、㈦部分，犯罪所得分別為2萬
    5千元、5千5百元（計算式為：2萬5千元-1萬9千5百元=5千5
    百元）、2萬5千元、5萬元、20萬元、2萬元（計算式為：40
    萬元-38萬元=2萬元），被告並未從中分得任何款項，該等
    犯罪所得均係由楊婕緹實際處分使用（於店內兌獎用掉），
    是被告就此部分應均無處分權限，自毋庸負共同沒收之責，
    附此敘明。　
據上論斷，應依刑事訴訟法第273條之1第1項、第299條第1項前
段，刑法第28條、第31條第1項、第339條第1項、第342條第1項
、第41條第1項前段、第8項、第51條第5款、第38條之1第1項前
段、第3項，刑法施行法第1條之1第1項，判決如主文。
本案經檢察官林承翰提起公訴，經檢察官張啓聰到庭執行職務。
中　　華　　民　　國　　111 　年　　7 　　月　　27　　日
                  刑事第二十五庭  法  官      曾淑娟
如不服本判決，應於判決送達後20日內敘明上訴理由，向本院提
出上訴狀 (應附繕本) ，上訴於臺灣高等法院。其未敘述上訴理
由者，應於上訴期間屆滿後20日內向本院補提理由書「切勿逕送
上級法院」。
                                  書記官       王若安
中　　華　　民　　國　　111 　年　　7 　　月　　28　　日
附錄本案論罪科刑法條全文：
中華民國刑法第339條
意圖為自己或第三人不法之所有，以詐術使人將本人或第三人之
物交付者，處5年以下有期徒刑、拘役或科或併科50萬元以下罰
金。
以前項方法得財產上不法之利益或使第三人得之者，亦同。前二
項之未遂犯罰之。

中華民國刑法第342條
為他人處理事務，意圖為自己或第三人不法之利益，或損害本人
之利益，而為違背其任務之行為，致生損害於本人之財產或其他
利益者，處5年以下有期徒刑、拘役或科或併科50萬元以下罰金
。
前項之未遂犯罰之。

附表
編號 犯罪事實 罪名及宣告刑 1 犯罪事實一㈠ 蔡富宸共同犯背信罪，處有期徒刑陸月，如易科罰金，以新臺幣壹仟元折算壹日；未扣案之犯罪所得新臺幣陸萬肆仟元沒收，於全部或一部不能沒收或不宜執行沒收時，追徵其價額。 2 犯罪事實一㈡ 蔡富宸共同犯背信罪，處有期徒刑肆月，如易科罰金，以新臺幣壹仟元折算壹日。 3 犯罪事實一㈢ 蔡富宸共同犯詐欺取財罪，處有期徒刑參月，如易科罰金，以新臺幣壹仟元折算壹日。 4 犯罪事實一㈣ 蔡富宸共同犯背信罪，處有期徒刑肆月，如易科罰金，以新臺幣壹仟元折算壹日。 5 犯罪事實一㈤ 蔡富宸共同犯詐欺取財罪，處有期徒刑肆月，如易科罰金，以新臺幣壹仟元折算壹日。 6 犯罪事實一㈥ 蔡富宸共同犯背信罪，處有期徒刑陸月，如易科罰金，以新臺幣壹仟元折算壹日。 7 犯罪事實一㈦ 蔡富宸共同犯詐欺取財罪，處有期徒刑肆月，如易科罰金，以新臺幣壹仟元折算壹日。 8 犯罪事實一㈧ 蔡富宸共同犯背信罪，處有期徒刑陸月，如易科罰金，以新臺幣壹仟元折算壹日；未扣案之犯罪所得新臺幣拾壹萬伍仟元沒收，於全部或一部不能沒收或不宜執行沒收時，追徵其價額。